臺灣高等法院臺中分院民事判決　九十三年度上易字第一七○號
　　　上　訴　人　乙○○
　　　訴訟代理人　丙○○○
　　　法定代理人　丁○○
　　　訴訟代理人　甲○○
右當事人間損害賠償事件，上訴人對於中華民國九十三年四月五日臺灣臺中地方法院
九十三年度訴字第四九二號第一審判決提起上訴，本院於九十三年六月八日言詞辯論
終結，判決如左：
      主      文
上訴駁回。
第二審訴訟費用由上訴人負擔。
    事實及理由
一、上訴人主張：上訴人於民國（下同）九十二年九月間購買轎車一部，向被上訴人
    申請辦理分期付款手續，並由上訴人之債務人即訴外人施星合簽發連同如原判決
    附表所示之支票六張共七張支票（其中一張支票已兌現），交予被上訴人，嗣於
    九十二年十月五日施星合不幸因車禍死亡，以致於其交付被上訴人之前揭六紙支
    票中，第一張票載發票日九十二年十月六日之支票即將屆期，上訴人為防止無法
    兌現並保護分期付款之信用，即商得被上訴人同意更換方式，上訴人並請求被上
    訴人返還系爭六張支票，惟被上訴人交還上訴人前揭六張支票時竟全部擅自蓋印
    「作廢」，使系爭支票已經失效，被上訴人之行為顯然侵害上訴人之債權，應負
    侵權責任，爰依民法第一百八十四條第一項求為命被上訴人給付新台幣（下同）
    五十三萬七千九百六十二元及法定遲延利息之判決。被上訴人對於上訴人主張向
    伊申請之借款，原由訴外人施星合簽發連同系爭六張支票共七張支票，已經兌現
    一張支票，上訴人提出系爭支票六張及其上蓋有「作廢」之印章，嗣上訴人已將
    該六張支票之金額全數清償等節，被上訴人均不爭執，惟以：施星合簽發七張支
    票是擔保上訴人向被上訴人借款之用，並由施星合直接交付被上訴人，上訴人與
    被上訴人協議以另外清償方式清償之後，被上訴人本應將系爭支票退還施星合，
    但因上訴人要求索回，被上訴人認為擔保責任是施星合直接對被上訴人之責任，
    系爭支票不應由上訴人直接取回並行使票據權利，所以就蓋作廢章，並無不合，
    況且上訴人與訴外人施星合尚存有原因之法律關係，並不因系爭支票蓋作廢章，
    而喪失求償之權利等語，資為抗辯。
二、查上訴人主張：伊於九十二年九月間購買轎車一部，向被上訴人申請辦理分期付
    款手續，並由上訴人之債務人即訴外人施星合簽發連同如原判決附表所示之支票
    六張共七張支票（其中一張支票已兌現），交予被上訴人，嗣於九十二年十月五
    日施星合不幸因車禍死亡，以致於其交付被上訴人之前揭六紙支票中，第一張票
    載發票日九十二年十月六日之支票即將屆期，上訴人為防止無法兌現並保護分期
    付款之信用，即商得被上訴人同意更換保證方式，上訴人並請求被上訴人返還系
    爭六張支票，惟被上訴人交還上訴人前揭六張支票時竟全部擅自蓋印「作廢」等
    情，業據其提出支票影本六紙為證，復為被上訴人所不爭，自堪信為真實。
三、雖上訴人主張：被上訴人在前揭六張支票上擅自蓋印「作廢」，使系爭支票已經
    失效，上訴人無法以系爭支票對施星合之繼承人行使票據權利，被上訴人之行為
    顯然侵害上訴人之債權，應負民法第一百八十四條第一項侵權責任等情，然為被
    上訴人所否認，查，系爭支票係訴外人施星合為償還其積欠上訴人之債款，而簽
    發交付予被上訴人，此為上訴人所自認，則施星合簽發系爭支票（分期）交付被
    上訴人，僅係立於第三人地位以系爭支票逐月兌現用以清償上訴人對被上訴人之
    分期債務，施星合並未承擔上訴人對被上訴人之分期債務，被上訴人系爭債款之
    債務人仍係上訴人。再者，系爭支票係施星合為清償上訴人對被上訴人之債務而
    當場簽發後，由上訴人背書直接交付被上訴人，上訴人之背書僅係加強系爭支票
    之保證，並非係施星合簽發系爭支票轉讓予上訴人，上訴人再以背書之方法轉讓
    系爭支票之票據權利予被上訴人等情，此觀之被上訴人提出之票據明細表一份即
    明，嗣上訴人於訴外人施星合死亡後，商得被上訴人同意以變更清償方式清償系
    爭債務，並清償自己之債務，則被上訴人對於施星合之請求給付票款之權利亦隨
    之喪失，被上訴人本應將系爭支票退還施星合之繼承人，蓋施星合與被上訴人間
    為系爭支票之前後手關係，且原因關係亦已消滅，但因上訴人要求索回，被上訴
    人認為系爭支票責任是施星合直接對被上訴人之責任，系爭支票不應由上訴人直
    接取回並行使票據權利，所以就蓋作廢章，於法並無不合，上訴人亦未證明施星
    合曾經同意若上訴人清償系爭債務時被上訴人應轉讓系爭支票予上訴人之事實，
    況且上訴人與訴外人施星合尚存有互助會款之原因法律關係，並不因系爭支票蓋
    作廢章，而喪失求償之權利，亦即上訴人並未受到損害，上訴人主張其受有損害
    請求賠償，自非可採。
四、綜前所述，上訴人主張被上訴人在前揭六張支票上擅自蓋印「作廢」，使系爭支
    票失效，上訴人無法以系爭支票對施星合之繼承人行使票據權利，被上訴人之行
    為顯然侵害上訴人之債權，應負侵權責任等情，並非可取，從而，上訴人依民法
    第一百八十四條第一項請求被上訴人給付五十三萬七千九百六十二元及自如原判
    決附表所示支票各到期日（即票載發票日）起至清償日止，按年息百分之五計算
    之利息，為無理由，不應准許。原審為上訴人敗訴之判決並無不合，上訴意旨指
    摘原判決不當，求予廢棄改判，沒有理由，應予駁回。。
據上論結：本件上訴為無理由，依民事訴訟法第四百四十九條第一項、第七十八條，
判決如主文。
中　　　華　　　民　　　國　　九十三　　年　　　六　　　月　　二十一　　日
~B1民事第三庭審判長法　官　陳照德
~B2　　　　　　　　法　官　陳成泉
~B3　　　　　　　　法　官　曾謀貴
右為正本係照原本作成。
不得上訴。
~B　　　　　　　  書記官　王瑩澤
中　　　華　　　民　　　國　　九十三　　年　　　六　　　月　　二十三　　日
                                                                        Ｈ
